【裁判字號】    90,上訴,1060
【裁判日期】    900913
【裁判案由】    妨害兵役
【裁判全文】
臺灣高等法院臺南分院刑事判決           九十年度上訴字第一六號     Ｇ
      上  訴  人  台灣台南地方法院檢察署檢察官
      被      告  甲  ○  ○
右上訴人因被告妨害兵役案件，不服中華民國九十年七月十一日台灣台南地方法院九
十年度訴字第六六三號第一審判決（起訴案號：台灣台南地方法院檢察署九十年度偵
字第三七○二號），提起上訴，本院判決如左：
      主      文
上訴駁回。
      理      由
一、公訴意旨略以：甲○○係後備軍人，於民國（下同）九十年一月廿日，收受管區
    警員所送達台南縣團管區「回役臨召四四四號」臨時召集令，指定應於九十年二
    月四日，至高雄縣衛武營區報到。詎甲○○於應報到日，竟無故未向衛武營區辦
    理報到。因認甲○○涉有妨害兵役治罪條例第六條第五款罪嫌云云。
二、按犯罪事實應依證據認定之，無證據不得推定其犯罪事實；又不能證明被告犯罪
    者，應諭知無罪之判決，刑事訴訟法第一百五十四條、第三百零一條第一項分別
    定有明文。
三、本件公訴人認被告甲○○涉犯意圖避免臨時召集，無故逾入營期限二日罪嫌，無
    非以台南縣團管部妨害兵役案件移送報告書、臨時召集令回執及團管區司令部列
    管後備軍人移送辦法年籍表，為其所憑論據。
四、訊據被告甲○○固對於有收受前揭臨時召集令，且未於應報到日，向高雄衛武營
    區報到等事實，坦承不諱。然辯稱：九十年二月四日當天伊忘記要去報到，直至
    九十年二月六日凌晨伊始想起，乃前往衛武營區報到。惟部隊已收訓，故未能入
    營等語。經查按陸軍總部八十九年十二月廿八日「臨召回役人員調適訓練協調會
    」規定，回役人員於報到當日廿四小時內未完成報到者，不予收訓，而被告甲○
    ○接獲臨召令應於九十年二月四日，向指定地『衛武營區』報到。惟卻遲至九十
    年二月六日始向部隊報到，故未予收訓，有台南師管區司令部台南縣團管區司令
    部九十年六月八日柏信字第三四七二號函乙份在卷可稽（詳原審卷八至十二頁
    ），並經原審以電話向承訓人周燕如中尉確認被告曾於九十年二月六日向部隊報
    到（詳原審卷第八頁），足證被告前開辯詞屬實，是被告確曾於九十年二月六日
    凌晨至衛武營區報到，然因該營區依陸軍總部前開規定，而未予收訓。由此觀之
    ，被告收受本件臨時召集令後，雖未按時於九十年二月四日完成報到入營，但既
    於九十年二月六日凌晨前往報到，顯然尚未逾入營期限二日。再由被告嗣後仍主
    動前往報到觀之，顯見被告尚非有避免臨時召集之主觀意圖，堪以確認。自不能
    徒以承辦部隊依規定不予收訓致被告無從報到一節，即遽認被告已無故逾入營期
    限二日，並謂被告有避免臨時召集意圖。
五、綜上所述，被告固有逾時入營事實，惟其逾時期間尚未逾入營期限二日，此外復
    查無積極證據足證被告有避免臨時召集之主觀意圖。被告所為，核與妨害兵役治
    罪條例第六條第五款構成要件不符。本件尚不能證明被告有公訴人所指犯行，自
    應為被告無罪諭知，以昭公允。
六、原審以被告罪證不足，因予諭知無罪判決。本院經核原判決認事用法，均無違誤
    。檢察官上訴意旨，猶執前詞，指摘原判決不當，為無理由，應予駁回。
據上論斷，應依刑事訴訟法第三百六十八條，判決如主文。
本案經檢察官羅清溪到庭執行職務。
中    華    民    國      九十      年      九      月      十三        日
                                  臺灣高等法院臺南分院刑事第五庭
                                      審判長法官  茆    臺    雲
                                            法官  蔡    長    林
                                            法官  董    武    全
右正本證明與原本無異。
如不服本判決，應於判決送達後十日內向本院提出上訴狀，其未敘述理由者並應於提
出上訴狀後十日內向本院補提理由書（應附繕本)。
                                      法院書記官  黃    全    忠
中    華    民    國      九十      年      九      月      十九        日


司法院資訊處製作；財團法人民間司法改革基金會備份。
